臺灣臺北地方法院刑事判決　　　　　　96年度交簡上字第12號
被　告　即
上　訴　人　甲○○
上列被告因公共危險案件，不服本院臺北簡易庭95年度北交簡字
第3409號，民國95年12月4 日第一審判決（聲請簡易處刑案號：
95年度偵字第23194 號），提起上訴，本院管轄之第二審合議庭
適用第一審通常程序判決如下：
    主  文
原判決撤銷。
甲○○無罪。
    理  由
一、公訴意旨略以：被告甲○○於民國95年10月10日下午9 時10
    分許，在臺北市○○路○ 段138 號9 樓飲用啤酒2 杯後，已
    達不能安全駕駛動力交通工具之程度，竟仍駕駛車牌號碼38
    55－FW號自小客車上路，嗣於翌（11）日凌晨4 時1 分許，
    行經臺北市○○區○○街12號前時，為警攔檢查獲，並檢測
    其呼氣酒精濃度達每公升0.78毫克，因認被告之行為涉有刑
    法第185 條之3 之公共危險罪嫌云云。
二、被告未經審判證明有罪確定前，推定其為無罪。犯罪事實應
    依證據認定之，無證據不得認定犯罪事實；又不能證明被告
    犯行者，應諭知無罪之判決；刑事訴訟法第154 條、第301
    條第1 項分別定有明文。又「甲深夜酒醉駕車，為警當場查
    獲，帶回警局偵辦，甲於接受偵訊時冒用乙之姓名在酒測單
    及警訊筆錄、權利告知單等文件上簽名、捺印，嗣經檢方裁
    示人犯不必移送，甲乃逕行離去。嗣後警方列乙為被告，將
    該案移送檢方偵辦，檢方乃對乙寄發傳票，乙未到庭接受訊
    問，檢方隨即對乙聲請簡易判決處刑。簡易庭受理後以乙在
    警局自白犯罪，事證明確，未經開庭即認定乙觸犯刑法185
    條之三之罪，判處乙罰金2 萬元，乙於收受判決後提起上訴
    ，並於二審調查時到庭表示係遭他人冒名應訊，其並未酒醉
    駕車。經二審將甲遭警查獲當日簽署之酒測單、警訊筆錄、
    權利告知單等文件送交鑑定，發現該等文件上之指印均非乙
    所有，此時因關於公訴人起訴及法院審理對象之確定，為求
    客觀確定起訴及審理之對象，以確保訴訟程序之安定，通說
    兼採表示說或行動說據為認定標準。本案乙於偵查程序中始
    終未曾到庭應訊，而在偵查階段公訴人對偵查對象之認知，
    僅存在於公訴人內心，如被告並非於偵查中在押，則法院僅
    得以表現在具有對外公示作用之聲請簡易判決處刑書為準繩
    ，據以認定起訴及審理之對象，而公訴人於聲請簡易判決處
    刑書中關於被告年籍資料之記載，已明顯對外宣示其追訴對
    象為乙，而且實際上亦確有如聲請簡易判決處刑書年籍資料
    所載之乙其人，法院之審理傳喚對象也係針對乙，乙本人更
    曾出庭應訊而為訴訟上之攻防，則無論採表示說或行動說之
    理論，本院審理之對象均可確定係乙，而非甲，為考量訴訟
    程序之安定及被冒名者之權益，起訴之對象既為乙，乙本人
    亦到庭接受審理，且經本院調查及審理結果，乙並未為本案
    之犯行，是其犯罪尚屬不能證明，原審認定乙犯罪，尚有未
    當，應由二審將原審判決撤銷，自為第一審判決，諭知乙無
    罪。至甲涉犯公共危險罪及偽造文書罪部分，應另由公訴人
    依法處理。」（參見卷附臺灣高等法院暨所屬法院92年法律
    座談會刑事類提案第26號討論、研究結果），是冒名應訊者
    未曾於偵查中到庭，檢察官即以員警移送之年籍資料記載聲
    請簡易判決處刑，則應認原公訴人聲請簡易判決處刑、及法
    院簡易判決處刑之對象，均係遭冒名者、而非實際應訊者，
    故第二審於查明係遭冒名後，即應對遭冒名者自為第一審無
    罪判決。
三、本件聲請人認被告涉有右揭犯行，無非係以上開事實訊據被
    告對於上揭犯罪事實已坦承不諱，復有酒精濃度測定表、生
    理平衡檢測表、證號查詢汽車駕駛人、車籍作業系統─查詢
    認可資料、臺北市政府警察局舉發違反道路交通管理事件通
    知單影本及刑法第185 條之3 案件測試觀察紀錄表各1 紙在
    卷可稽，足認被告之自白與事實相符，事證明確，為其主要
    論據。
四、訊據被告對於前開均堅詞否認，並以：未曾因酒醉駕車經員
    警攔查、製作任何筆錄，本件應係他人冒用名義應訊等語置
    辯。經查：
  (一)本件業經證人廖瑋翔分別於96年1 月2 日至臺灣臺北地方法
    院檢察署、於96年1 月22日至臺北市政府警察局松山分局前
    自首證稱：前開於95年10月11日凌晨4 時1 分許、臺北市○
    ○區○○街12號前為警攔查者，係伊本人，因能背出甲○○
    之年籍資料，一時冒用甲○○之名應訊等語明確（本院卷存
    之臺灣臺北地方法院檢察署96年度內勤字第1 號96年1 月2
    日筆錄、96年1 月22日警訊筆錄）；復經臺北市政府警察局
    松山分局將(1)原於95年10月11日前開酒醉駕車者於為警攔查
    後至臺北市政府警察局松山分局留存之「甲○○」指紋卡片
    ，與(2)證人廖瑋翔於96年1 月22日臺北市政府警察局松山分
    局警訊筆錄中留存之指紋，送內政部警政署刑事警察局為指
    紋鑑驗，經該局以指紋電腦比對法、指紋特徵點比對法為鑑
    定，結果前開(1)、(2)之指紋互符為同一人等情，有臺北市政
    府警察局松山分局96年3 月22日北市警松分刑字第09630863
    50 0號函及附件內政部警政署刑事警察局96年3 月16日刑紋
    字第0960033482號鑑驗書在卷可稽；是可認前開原聲請書所
    載於95年10月11日凌晨4 時1 分許為警攔查酒測者，為證人
    廖瑋翔，其冒用被告「甲○○」名義應訊，則被告所辯堪信
    為真。此外，復查無其他積極證據足資認定被告有公訴人所
    指之犯行，其犯罪自屬不能證明。
  (二)又本件證人廖瑋翔於經員警攔查、於臺北市政府警察局松山
    分局應訊製作筆錄後，即由警呈報請求准不予解送、經臺灣
    臺北地方法院檢察署檢察官張智堯傳真批示「准不予解送」
    後，逕行釋放，迄公訴人聲請簡易判決處刑為止，均未曾至
    臺灣臺北地方法院檢察署應訊乙節，有臺北市政府警察局松
    山分局不予解送報告書、臺北市政府警察局松山分局95年10
    月12日北市警松分刑字第09533444400 號移送書、移送卷在
    卷可稽，是證人廖瑋翔於警訊後，即未曾經員警解送、或經
    檢察官傳喚到庭應訊，而原聲請簡易判決處刑書所載之年籍
    資料均為被告甲○○，故可認原檢察官聲請簡易判決處刑、
    及本院簡易判決處刑之對象均係被告甲○○、並非證人廖瑋
    翔。揆諸首揭說明，依法即應對被告甲○○諭知無罪之判決
    。然原審不察遽為對被告論罪科刑，自有未洽，被告所提起
    之本件上訴自屬有理由，自應由本院將原審判決撤銷，而為
    被告無罪之諭知，以示慎審。
五、又本件被告並未該當於刑法第185 條之3 之公共危險罪之構
    成要件，而應為對其諭知無罪之判決，已如前述，原審本不
    得適用刑事訴訟法第7 編所定之簡易程序對其論罪科刑，而
    應依刑事訴訟法第452 條規定適用通常程序為審判，則本院
    所為上開無罪判決，係依刑事訴訟法第455 條之一第3 項規
    定準用同法第369 條第2 項規定適用第一審通常程序而為之
    第一審通常程序判決，檢察官自可於收受本判決後10日內向
    臺灣高等法院提起上訴，併予指明（至被告就本件判決並無
    上訴利益，自不得提起上訴）。
據上論斷，應依刑事訴訟法第455 條之一第1 項、第3 項、第36
9 條第1 項前段、第2 項，第301 條第1 項，判決如主文。
本案經檢察官江貞諭到庭執行職務
中　　華　　民　　國　　96　　年　　5 　　月　　28　　日
                  刑事第四庭審判長法　官  劉慧芬
                                  法　官  黎惠萍
                                  法　官  郭惠玲
如不服本判決，應於判決送達後10日內，向本院提出上訴狀。
上正本證明與原本無異。
                                  書記官  鄭雅文
中　　華　　民　　國　　96　　年　　5 　　月　　29　　日
